【裁判字號】    96,訴,4067
【裁判日期】    970215
【裁判案由】    毒品危害防制條例
【裁判全文】
臺灣板橋地方法院刑事判決              96年度訴字第4067號
公  訴  人  臺灣板橋地方法院檢察署檢察官
被      告  甲○○
上列被告因違反毒品危害防制條例案件，經檢察官提起公訴（96
年度毒偵字第7211號），因被告於準備程序進行中就被訴事實為
有罪之陳述，經告知簡式審判程序之旨，本院裁定由受命法官獨
任進行簡式審判程序，並判決如下：
    主  文
甲○○施用第一級毒品，累犯，處有期徒刑壹年。扣案之注射針
筒壹支內之微量海洛因沒收銷燬之，含有上開海洛因之注射針筒
壹支沒收。
    事  實
一、甲○○：(一)於民國67年間，因違反肅清煙毒條例案件，經臺
    灣高等法院以67年度上訴字第1350號判決判處有期徒刑13年
    確定，嗣經同法院以77年度聲減字第5813號裁定減為有期徒
    刑8 年8 月，再以80年度聲減字第4325號裁定減為有期徒刑
    8 年確定；(二)於75年間，又因違反肅清煙毒條例案件，經臺
    灣高等法院以75年度上訴字第1600號判決分別判處有期徒刑
    3 年、14年，應執行有期徒刑15年確定，嗣經同法院以77年
    度聲減字第5813號裁定減為應執行有期徒刑10年，再以80年
    度聲減字第4325號裁定減為有期徒刑9 年6 月確定；上開(一)
    、(二)所示之數罪刑，經送監接續執行，於81年4 月9 日縮短
    刑期假釋出監，嗣經撤銷假釋，應執行殘刑有期徒刑4 年7
    月又25日；(三)於83年間，因違反麻醉藥品管理條例案件，經
    本院以83年度易字第272 號判決判處有期徒刑3 月確定；於
    同年間，又因違反肅清煙毒條例案件，經臺灣臺北地方法院
    以83年度訴字第731 號判決判處有期徒刑3 年10月確定，前
    揭二罪刑，復經本院以83年度聲字第1380號裁定定應執行有
    期徒刑4 年確定，連同上揭(一)、(二)所示之殘刑有期徒刑部分
    送監接續執行，於87年4 月2 日縮短刑期假釋出監，嗣又經
    撤銷假釋，應執行殘刑有期徒刑3 年8 月又20日；(四)於90年
    間，因違反槍砲彈藥刀械管制條例案件，經本院以90年度訴
    緝字第36號判決判處有期徒刑4 月，併科罰金新臺幣50,000
    元確定，連同前述(一)至(三)所示之殘刑有期徒刑送監接續執行
    ，於94年5 月27日縮刑期滿執行完畢；(五)於80年間，因施用
    毒品案件，經本院以80年度毒聲字第4214號裁定送觀察、勒
    戒後，認有繼續施用毒品傾向，經本院以90年度毒聲字第10
    61號裁定令入戒治處所施以強制戒治，復經本院以90年度毒
    聲字第3374號裁定停止戒治，而於90年8 月28日停止戒治，
    所餘期間交付保護管束，於91年3 月8 日保護管束期滿，強
    制戒治執行完畢，經臺灣板橋地方法院檢察署檢察官以91年
    度戒毒偵字第155 號不起訴處分確定。又於95年10月25日因
    施用毒品案件，經本院於96年9 月17日以96年度訴緝字第17
    6 號判處有期徒刑1 年，減為有期徒刑6 月確定在案。
二、詎其猶不知悔改，明知海洛因業經公告列為毒品危害防制條
    例第2 條之第1 級毒品，不得非法持有、施用，復基於施用
    第1 級毒品海洛因之犯意，於96年7 月25日為警採尿前26小
    時內某時，在不詳地點，以注射針筒施用之方法，施用海洛
    因1 次，嗣於同年月24日23時30分許，在臺北縣中和市○○
    路○ 段708 號4 樓套房內為警查獲，並扣得甲○○所有供施
    用毒品所用之注射針筒1 支（含有海洛因殘渣）。
三、案經臺北縣政府警察局板橋分局報請臺灣板橋地方法院檢察
    署檢察官偵查起訴。
    理  由
一、訊據被告甲○○坦承前開犯罪實，而被告於96年7 月24日為
    警所採尿液送臺灣檢驗科技股份有限公司檢驗結果，發現確
    有鴉片類之陽性反應，此有臺北縣政府警察局板橋分局偵辦
    毒品案件被移送人姓名及代碼對照表、臺灣檢驗科技股份有
    限公司96年8 月17日出具之濫用藥物檢驗報告各1 紙附卷可
    稽，次查，該檢驗中心係先以酵素免疫分析法（ＥＩＡ）篩
    驗，其尿液中海洛因代謝物嗎啡濃度超出檢測範圍，再以氣
    相層析質普儀分析法（ＧＣ／ＭＳ）確認；其檢驗方法係以
    「氣相層析儀」先將物質氣化後，再經分析管分離，由於各
    種物質之沸點及對管柱之吸附力不同，在經過檢測器（Dete
    ctor）測定後，表現出不同之滯留時間（Retension time）
    ，以滯留時間來判斷係何種物質；再利用「質普儀」為檢測
    器，將物質撞擊成碎片，記錄其質譜圖。因每個化合物之鍵
    結能力不同，故不同之物質會有其特定之質譜圖，因此在物
    質之判斷上有如指紋之鑑定，在理論上，扣除人為因素，其
    精確度已接近百分之百。次按海洛因經注射或吸入人體後，
    約80% 於24小時內自尿中排出，一般而言，尿液中能否驗出
    嗎啡陽性反應與其投與量、投與途徑、採尿時間、個人體質
    及檢測方法之靈敏度有關，國外曾有文獻報導注射6 毫克之
    海洛因鹽酸鹽，其代謝物嗎啡之平均可檢出時限約為26小時
    ，業經行政院衛生署藥物食品檢驗局於81年9 月8 日以藥檢
    壹字第8114885 號函述綦詳。被告上開所採尿液送驗結果既
    有鴉片類之陽性反應，顯見被告在經警採尿前之26小時內某
    時點，確曾有施用毒品海洛因犯行。足證被告前開自白應與
    事實相符，應予信實。復按，毒品危害防制條例於92年7 月
    9 日修正公布，自93年1 月9 日施行，其中第20條、第23條
    將施用毒品之刑事處遇程序，區分為「初犯」及「五年內再
    犯」、「五年後再犯」。依其立法理由之說明：「初犯」，
    經觀察、勒戒或強制戒治後，應為不起訴處分或不付審理之
    裁定；經觀察、勒戒或強制戒治執行完畢釋放後，「五年內
    再犯」者，因其再犯率甚高，原實施之觀察、勒戒及強制戒
    治既已無法收其實效，爰依法追訴或裁定交付審理。至於經
    觀察、勒戒或強制戒治執行完畢釋放後，「五年後再犯」者
    ，前所實施之觀察、勒戒或強制戒治已足以遮斷其施用毒品
    之毒癮，為期自新及協助其斷除毒癮，仍適用「初犯」規定
    ，先經觀察、勒戒或強制戒治之程序。從而依修正後之規定
    ，僅限於「初犯」及「五年後再犯」二種情形，始應先經觀
    察、勒戒或強制戒治程序。倘被告於五年內已再犯，經依法
    追訴處罰，縱其第三次（或第三次以上）再度施用毒品之時
    間，在初犯經觀察、勒戒或強制戒治執行完畢釋放五年以後
    ，已不合於「五年後再犯」之規定，且因已於「五年內再犯
    」，顯見其再犯率甚高，原實施觀察、勒戒或強制戒治，已
    無法收其實效，即應依該條例第10 條 處罰，此有最高法院
    95年度第7 次刑事庭會議決議可資參照。本件被告有如事實
    欄所載毒品前科情形，有臺灣高等法院被告前案紀錄表1 份
    附卷可稽。參諸前開說明，自無再經觀察、勒戒及強制戒治
    之必要，自應逕行追訴處罰。本件事證明確，被告犯行洵堪
    認定，應予依法論科。
二、按海洛因屬第1 級毒品，毒品危害防制條例第2 條第2 項第
    1 款定有明文。核被告甲○○所為，係犯毒品危害防制條例
    第10條第1 項之施用第1 級毒品罪；其持有海洛因之低度行
    為，為施用之高度行為所吸收，不另論罪。又被告有如事實
    欄一之(一)至(四)所示犯罪科刑及執行情形，有臺灣高等法院被
    告前案紀錄表在卷可稽，其於上開有期徒刑執行完畢後5 年
    內，故意再犯本案有期徒刑以上之罪，為累犯，應依刑法第
    47條第1 項之規定，加重其刑。爰審酌被告已有因施用毒品
    獲不起訴處分之寬典，猶因施用海洛因再犯本罪，顯未衷心
    悛悔，漠視法令之禁制，恣意濫用藥品，甚為可訾，兼衡其
    施用海洛因所生危害實以自戕健康為主，於他人尚無明顯重
    大危害及其犯後終能供認無隱，態度良好等一切情狀，量處
    如主文所示之刑。
三、扣案注射針筒1 支內之微量海洛因粉末係第一級毒品，應依
    毒品危害防制條例第18條第1 項前段規定宣告沒收銷燬之。
    又扣案含有上開海洛因殘渣之注射針筒1 支，為被告所有供
    為本案犯行所用之物，業據其供承在卷，爰依刑法第38條第
    1 項第2 款之規定併予宣告沒收之。
據上論斷，應依刑事訴訟法第273 條之1 第1 項、299 條第1 項
前段，毒品危害防制條例第10條第1 項、第18條第1 項前段，刑
法第11條前段、第47條第1 項、第38條第1 項第2 款，判決如主
文。
本案經檢察官張誌洋到庭執行職務。
中    華    民    國    97    年    2     月    15    日
                  刑事第十八庭  法  官  吳幸娥
以上正本證明與原本無異
如不服本判決應於送達後10日內向本院提出上訴狀
                                書記官  陳靜怡
中    華    民    國    97    年    2     月    15    日
附錄本案論罪科刑法條全文：
毒品危害防制條例第10條
施用第一級毒品者，處六月以上五年以下有期徒刑。
施用第二級毒品者，處三年以下有期徒刑。


司法院資訊處製作；財團法人民間司法改革基金會備份。
